【裁判字號】    95,上訴,851
【裁判日期】    951208
【裁判案由】    毒品危害防制條例
【裁判全文】
臺灣高等法院刑事判決                 95年度上訴字第851號
上  訴  人  臺灣板橋地方法院檢察署檢察官
上  訴  人
即  被  告  乙○○
                    （另案在臺灣臺北監獄執行）
選任辯護人  周福珊律師
            賴玉梅律師
            王嘉斌律師
上列上訴人因被告違反毒品危害防制條例案件，不服臺灣板橋地
方法院九十三年度訴字第二三○一號，中華民國九十五年一月十
九日第一審判決（起訴案號：臺灣板橋地方法院檢察署九十三年
度偵字第八二○五號），提起上訴，本院判決如下：
    主  文
上訴駁回。
    事  實
一、乙○○有違反槍砲彈藥刀械管制條例、賭博等罪前科。於民
    國八十二年九月十六日因違反麻醉藥品管理條例案件經台灣
    台北地方法院判處有期徒刑五月確定，於八十二年十一月十
    六日因偽造有價證券案件經台灣台北地方法院判處有期徒刑
    三年二月確定，二案經裁定應執行有期徒刑三年五月確定，
    於八十二年十二月十三日送監執行，並於八十四年三月二十
    三日因縮短刑期假釋出監，指揮書執行完畢期日期為八十六
    年三月八日。於八十五年五月三十日因施用麻醉藥品安非他
    命案件經台灣台北地方法院判處有期徒刑四月確定，於八十
    五年七月二十五日因販賣麻醉藥品安非他命案件經本院判處
    有期徒刑五年，於八十五年十月四日經最高法院駁回上訴確
    定，二案經裁定應執行有期徒刑五年二月確定；又於八十六
    年五月二十三日因施用麻醉藥品安非他命案件經台灣板橋地
    方法院判處有期徒刑六月，八十六年十月二十三日確定，於
    八十六年六月二十三日因轉讓禁藥、偽造文書案件經台灣板
    橋地方法院分別判處有期徒刑七月、有期徒刑三月，八十六
    年八月十八日確定，嗣經裁定應執行有期徒刑一年二月確定
    ；前揭假釋經撤銷，應執行殘刑有期徒刑一年十一月十三日
    ；於八十五年十一月二十三日送監接續執行，八十九年五月
    十六日因縮短刑期假釋出監，縮刑期滿日期為九十三年十二
    月十二日。惟於九十二年八月十三日因施用毒品經台灣台北
    地方法院裁定應送勒戒所觀察勒戒，並於九十三年五月二十
    八日入勒戒所施用觀察戒，前揭假釋亦經撤銷，應執行殘刑
    有期徒刑四年六月二十六日，九十四年二月一日入監執行，
    縮刑期滿日期為九十八年八月二十六日。
二、乙○○基於意圖營利而販賣第二級毒品甲基安非他命之犯意
    ，於九十三年五月七日晚上七時許，在臺北縣中和市○○街
    某網咖內，向年籍不詳自稱為「王福德」之成年男子，以新
    台幣（下同）十五萬元之代價，販入甲基安非他命二十二包
    （驗前淨重合計一百十三．六四公克，驗後淨重合計一百十
    三．三三公克），除欲留下其中一部分之甲基安非他命供自
    己施用外，另欲將其他部分之甲基安非他命轉賣予不特定人
    ，賺取買賣價差以牟取不法利益。嗣於同日晚上十一時許，
    乙○○駕駛車牌號碼二Ａ－七三○七號自小客車，進入位於
    臺北縣土城市○○路○段二四四號之「懷念汽車賓館」中庭
    時，因警方原在該賓館五○二室調查另一擄人勒贖案件，見
    乙○○駕車前來，認有可疑，遂對其進行盤查，復徵得其之
    同意後，對其所駕上開車輛進行搜索，於該車上扣得前開甲
    基安非他命二十二包及乙○○所有供本件犯罪所用之電子磅
    秤一部及供本件犯罪預備用之分裝袋一百九十三個，因而查
    獲上情。
三、案經臺北縣政府警察局土城分局報告臺灣板橋地方法院檢察
    署檢察官偵查起訴。
      理  由
壹、證據能力部分：
一、按被告之自白，非出於強暴、脅迫、利誘、詐欺、疲勞訊問
    、違法羈押或其他不正之方法，且與事實相符者，得為證據
    ，刑事訴訟法第一百五十六條第一項定有明文。本案被告乙
    ○○爭執九十三年五月八日第二次警詢筆錄、九十三年五月
    八日偵訊筆錄有關販賣甲基安非他命之自白係出於利誘，辯
    稱：「…我沒有受到脅迫，但是當時因為藥癮持續發作，心
    中想要交保出去，在分局時，警察有誤導我…他們筆錄先打
    好，要我照筆錄說，到檢察官那邊，照那樣說就可以交保…
    我不知道警察要我說的那樣會觸犯那麼重的罪。當初警察是
    說想要賣…我原本是說自己吃的…我沒有進過聲押庭…」等
    語。辯護人辯護主張：「…第一次警詢筆錄僅記載製作人為
    偵查員黃國興、林文華、製作人未簽名；第二次警詢筆錄未
    記載製作人，更無製作人之簽名；第三次警詢筆錄僅於製作
    欄空白處蓋有偵查員葉國宏之職章，均不合法定文書之製作
    程式，自無證據能力…被告於九十三年五月七日晚間十一時
    遭警逮捕…警方係於九十三年五月八日下午二時五十分許製
    作警詢筆錄，核被告於警詢筆錄製作前至少有二十四小時未
    有睡眠，被告於第二次警詢筆錄之自白，顯難認無刑事訴訟
    法第一百五十六條所稱出於其他不正方法之情事，應無證據
    能力…本案警詢筆錄經原審當庭勘驗錄音帶之結果：錄音內
    容，係採一問一答方式，被告回答問題後，警員即接著詢問
    下一個問題，中間未停頓，亦未聽到打字的聲音。足證被告
    警詢筆錄應訊時根本沒有錄音，警詢之錄音係員警製作完筆
    錄後要求被告照電腦上之筆錄照念…上開警詢筆錄早已製作
    完成，警方再依筆錄內容重新詢問及錄音…」（九十五年十
    二月八日辯護意旨狀）等語。經查：
  (一)有關被告辯稱其於警詢時所述其要將所買毒品轉賣之說法，
    乃係警員制作好筆錄後，要求其照念，其原先制作筆錄時有
    表示否認，但警員未錄音之情，業經證人即承辦警員葉俊宏
    、廖武郎於原審法院審理時否認在卷（參見原審九十四年九
    月八日審判筆錄第六、八、十、十四頁）；且經原審法院於
    九十四年九月八日審理時勘驗九十三年五月八日下午二時五
    十分許起開始製作之被告第二次警詢錄音帶（按：被告於該
    次警詢中，自白其欲將所買毒品轉賣牟利），經當庭勘驗播
    放聽取該錄音帶結果：警詢係採一問一答方式，被告回答問
    題後，警員即接著詢問下一個問題，中間並未停頓，亦未聽
    到打字的聲音，而警詢筆錄所記載之內容，與錄音內容大致
    相符，但筆錄之記載較為簡潔，有些細節並未記載於筆錄等
    情，此有勘驗筆錄及該警詢錄音譯文各一份（原審卷第一百
    四十五頁至第一百五十一頁）在卷可稽，而將該警詢筆錄內
    容與上開錄音譯文所載對照以觀，可知彼此內容雖屬大致相
    符，但詢、答文句之陳述則不太相同。申言之，錄音內容之
    文句陳述較為口語化（無論是問話之警員或答話之被告），
    被告在回答上即如同一般人對話時之應答，並非全係完整通
    順之陳述，時有支吾其詞，時有斷斷續續之回答，或時有口
    語之語尾助詞（如「啊」），自與拿稿照唸之情形明顯有別
    。倘如被告所辯，係警員制作好筆錄後，再讓其照筆錄唸或
    警方依筆錄內容重新詢問及錄音，則上開錄音內容除應與警
    詢筆錄內容相符外，錄音內容中有關詢、答文句之陳述亦應
    與筆錄記載相去不遠為是，然兩者竟有上述敘述上明顯不同
    之情形，自非照唸筆錄。衡以上述錄音與筆錄文句陳述上之
    不同，可知筆錄內容應係警員整理錄音內容後，在不違背被
    告回答本旨之情況下，擇其要旨加以記載，故筆錄之記載亦
    較為簡潔，足徵被告所辯乙節應無足取。至在警詢過程中，
    雖確未聽到警員打字之聲音，且詢答過程並未停頓，亦確與
    一般同時錄音、制作筆錄之實務操作情形有所不合（蓋通常
    打字制作筆錄較詢、答慢，故詢答過程中，應會等待打字完
    畢後再進行下一問題之詢答，所以其間常會有所停頓），然
    此種情形在解釋上，應係警員詢問被告時，確有同步錄音，
    但筆錄之繕打則係警員完成全部詢答後才一併整理制作，仍
    與被告所辯：係警員預先制作筆錄後，要求其照唸之情形不
    同。惟無論如何，警詢既有依法錄音，且警詢筆錄之內容亦
    核與錄音內容大致相符，則該警詢程序自無違背法定程序可
    言，特予敘明。
  (二)販賣毒品乃嚴重觸法之事，其嚴重程度較諸施用毒品為重甚
    多，衡以被告有事實欄一所述之販賣、轉讓及施用毒品前科
    紀錄，此有本院被告前案紀錄表在卷可按，其自無不知之理
    。是被告持有前揭毒品經警查獲後，如欲尋求對其較為有利
    之結果，自係應否認任何與其持有毒品有關之犯行，例如施
    用毒品、販賣毒品等等，鮮會遽信警方所言：如其承認買毒
    品是要轉賣，屆時檢察官會讓其交保之此種不合理說法，而
    承認其欲轉賣毒品之嚴重犯行，此顯與常情有悖。況被告如
    係因欲尋求交保，始聽信警方上開不合理說法，遂於警詢及
    移由檢察官偵訊時均陳述：其購買毒品係要轉賣等語，然經
    檢察官偵訊後，檢察官並未如願讓其交保，反以被告所犯係
    最輕本刑五年以上有期徒刑之罪等理由，向原審法院聲請羈
    押被告，此時被告當已知警方之說法係屬不實，其先前所為
    之陳述不僅未能獲得交保，反致使其身陷重罪，則其於原審
    法院審理應否將其羈押時，自應向原審法院據實相告，以尋
    求補救為是，又豈會於原審法院訊問時仍陳稱其於偵查中所
    述係屬實在，並僅強調：其購買前揭毒品正準備要分裝就被
    查獲了，其尚未販賣等情（參見聲羈卷第二頁），實與常情
    不合。足見被告於上開警詢、偵查中所述應確屬實在，並無
    警員假藉交保一事強迫或要求被告承認犯行，故其於原審法
    院上開訊問時，仍承認犯行，而未改口否認。是被告辯稱：
    是警方說如果我承認買毒品是要轉賣，屆時檢察官會讓我交
    保云云，亦難採信。
  (三)又被告於九十三年五月七日晚間十一時許，為臺北縣政府警
    察局土城分局警員查獲持有甲基安非他命二十二包等物而遭
    逮捕帶回土城分局，於翌日即九十三年五月八日凌晨一時十
    分許，警方欲對其進行夜間詢問，因被告表示不願意夜間詢
    問，乃停止詢問，迄至同日下午二時五十分許，始再對被告
    製作前揭第二次警詢筆錄，此有上開二次警詢筆錄附卷可稽
    。是警方既未對被告進行夜間詢問，且迄至翌日下午始再對
    被告進行詢問，顯然被告已有相當之休息時間，自不得空言
    泛指警方係在被告精神狀況不佳之情況下，對被告進行第二
    次警詢。況經原審法院於九十四年九月八日及九十四年十一
    月十日審理時分別當庭勘驗前揭第二次警詢錄音帶及檢察官
    第一次（九十五年五月八日）偵訊錄音光碟，經播放該錄音
    帶及光碟結果，就該警詢錄音帶勘驗略認：被告回答問題時
    尚能切中問題回答，精神狀況並無明顯異常或精神不濟之處
    ，訊問之初，被告回答問題之聲音較為小聲，惟之後回答問
    題之聲音即回復正常之音量，語調亦屬平順，警員詢問被告
    之語調、口氣平和，並無威脅恐嚇之情形等情；就檢察官偵
    訊錄音光碟勘驗則略認：被告回答檢察官訊問之問題時，精
    神狀況並無明顯異常或精神不濟之情形，檢察官之訊問亦無
    任何強暴脅迫或其他不法取供之情形等情，此有上開勘驗筆
    錄二份（原審卷第一百四十五頁至第一百五十一頁、第一百
    七十九頁、第一百八十一頁、第一百八十二頁）在卷可稽，
    足見被告於第二次警詢及同日移由檢察官偵訊時（即檢察官
    第一次偵訊）之精神狀況並無異常或精神不濟之狀況，是辯
    護人指稱被告於第二次警詢及檢察官第一次偵訊時所述，因
    其精神狀況不佳，已無陳述事實之能力，其當時所述應無證
    據能力之詞，當無足取。至辯護人另稱被告於製作第二次筆
    錄前應至少有二十四小時未有睡眠，其於第二次警詢筆錄之
    自白，顯然認無刑事訴訟法第一百五十六條所稱出於其他不
    正方法之情事等語。又如前所述，被告於九十三年五月七日
    晚間十一時許，為土城分局警員查獲持有甲基安非他命二十
    二包等物而遭逮捕帶回土城分局，於翌日即九十三年五月八
    日凌晨一時十分許，警方欲對其進行夜間詢問，因被告表示
    不願意夜間詢問，警方即停止詢問，至同日下午二時五十分
    許始開始對被告製作筆錄，此自非屬連續長時間，且從未予
    訊問被告休息，而意圖以冗長時間造成被告身心疲累，致違
    反自由意志而為虛偽陳述或自白之「疲勞訊問」範疇。且依
    證人葉俊宏於原審法院審理時所述：「（問：製作第二次警
    詢筆錄的時間為何是下午二時五十分才開始？）因為當天查
    獲很多人，而且還有槍砲案件」等語（參見原審九十四年九
    月八日審判筆錄第九頁），可見當時警方承辦案件較多，限
    於人力之問題，始才較慢對被告制作筆錄，故不得僅因警方
    於翌日下午始對被告制作警詢筆錄，即認警方於此之前有何
    不法行為。
  (四)前揭第一次警詢筆錄僅記載製作人為偵查員黃國興、林文華
    ，製作人未簽名；第二次警詢筆錄未記載製作人，更無製作
    人之簽名；第三次警詢筆錄僅於製作欄空白處蓋有偵查員葉
    國宏之職章，固有違背公文書制作之程式（參照刑事訴訟法
    第三十九條）。然而，關於第一次警詢筆錄係由土城分局警
    員即證人黃國興、林文華製作，第二次、第三次警詢筆錄則
    係由警員葉俊宏、廖武郎製作，並有同步錄音一節，已據證
    人黃國興、林文華、葉俊宏、廖武郎於九十四年七月七日、
    九十四年九月八日原審審理時證述在卷，且證人林文華、葉
    俊宏、廖武郎均證稱：「…這件案件是我們在查擄人勒贖案
    所另外查獲，為了該案件，我們警方已經全數出動，忙了三
    天，精神很差，所以才會忘了簽名…」（林文華證詞，原審
    九十四年七月七日審判筆錄第九頁、第十頁）、「…在法院
    的這份筆錄是沒有蓋職章，可能是我們疏忽了，因為當天查
    獲的被告很多，所以製作很多份筆錄，在刑事組留底的筆錄
    最後一頁是有蓋職章的，我們總共製作了一式四、五份…當
    天第二、三次的筆錄確實是由我詢問，由小隊長（即廖武郎
    ）紀錄…」（葉俊宏證詞，原審九十四年九月八日審判筆錄
    第五頁、第九頁）、「…因為當天查獲人數很多，所以有部
    分筆錄沒有蓋到章，但我們留存的筆錄是有蓋章的，此份筆
    錄確實是由我紀錄」（廖武郎證詞，原審九十四年九月八日
    審判筆錄第十一頁）等語，經核上開證人所述相符，足見前
    揭第一次警詢筆錄是由警員黃國興、林文華製作，第二、三
    次警詢筆錄則係由警員葉俊宏詢問，小隊長廖武郎紀錄，而
    因當時查獲之被告或犯罪嫌疑人很多，因此在卷證筆錄整理
    上當較為匆促，故其等始漏未在前揭警詢筆錄上蓋章。是以
    ，警方乃係在受理案件過多以致行事匆忙之情況下，始疏於
    在制作完畢後之警詢筆錄上簽名或蓋章，故警方所為雖有疏
    忽，但並無任何惡意可言；而上開各警詢過程，既查無任何
    不法取供之情事，且係同步錄音，錄音內容與筆錄載內容亦
    大致相符，自已符合警詢之法定程序，對被告之權益亦無任
    何干預或影響。雖警方有上述漏未簽名之情節，然衡諸被告
    所為係販賣第二級毒品之重罪，立法政策上認此種犯行除具
    有高度不法之內涵外，更含有暴利之性質，若欲達成防制毒
    品之目的，非課以重刑不可，故其法定刑始規定係無期徒刑
    或七年以上有期徒刑，足見其行為之處罰含有重大公共利益
    之維護目的在內；且被告所意圖販售之第二級毒品甲基安非
    他命合計高達一百餘公克，若再予以轉手販賣或散布，其後
    果實屬不可想像，對於社會所生之危害當屬至鉅。職此而論
    ，自不得僅因警方之一時疏忽，即認被告第二次警詢筆錄無
    證據能力，而忽視此種重大公共利益之維護。故被告第一、
    二、三次警詢筆錄，固均有違刑事訴訟法第三十九條公務員
    制作文書之程式，但依上開法律規定與說明，仍不得據此排
    除其之證據能力。
  (五)至於被告雖辯稱警員林文華於逮捕現場，曾對其毆打（毆打
    肚子及下巴）云云。惟查，此節除經證人即警員林文華於原
    審法院審理時否認在卷外（參見原審九十四年七月七日審判
    筆錄第十一頁），原審法院並勘驗警詢、偵查錄音內容之結
    果，亦未發現被告有何精神狀況異常或精神不濟之處，業如
    前述，另被告於警方將其移由檢察官偵訊時及嗣後檢察官向
    原審法院聲請羈押時，倘真有警員對其毆打之事，其儘可主
    動告知檢察官或原審法院處理，惟觀諸其於偵查中及原審法
    院院訊問時所言，均未向檢察官或原審法院告知其曾遭警員
    毆打乙事，是被告辯稱警員林文華曾在逮捕現場加以毆打等
    語，實難採信。
  (六)基上所述，被告於警詢及檢察官第一次偵訊時所述，均無不
    法取供之情形，被告所述應具有任意性，且該警詢筆錄經本
    院權衡後，亦認無法因警方一時疏未簽名即遽以排除證據能
    力，則被告及其辯護人所辯被告所述不具任意性而無證據能
    力，警詢筆錄之制作不合法定程式，亦不具證據能力等詞，
    自無足取。從而，被告於警詢及檢察官初次偵訊時所述，經
    本院審理後如認與事實相符，當可採為證據。
二、按「被告以外之人於審判外之言詞或書面陳述，除法律有規
    定者外，不得作為證據」，刑事訴訟法第一百五十九條第一
    項定有明文，此即學理上所稱「傳聞證據排除法則」。又同
    法第一百五十九條之二固規定：「被告以外之人於檢察事務
    官、司法警察官或司法警察調查中所為之陳述，與審判中不
    符時，其先前之陳述具有較可信之特別情況，且為證明犯罪
    事實存否所必要者，得為證據」，為傳聞法則之例外規定，
    惟此等審判外之陳述除必須與其審判中之陳述不符外，其審
    判外陳述尚須具有較可信之特別情況（特信性）及證明犯罪
    事實之存否所必要（不可欠缺性）。是檢察官必須就此等審
    判外陳述之特信性與不可欠缺性負舉證責任，倘檢察官未能
    證明此等陳述之特信性或不可欠缺性，縱被告以外之人於審
    判外之陳述確與審判中之陳述不符，亦難適用刑事訴訟法第
    一百五十九條之二規定而認此等陳述屬於傳聞法則之例外。
    又所謂陳述具有「較可信之特別情況」，係指陳述時之外部
    客觀情況較值得信用，亦即陳述經過並未受有其他外力影響
    而較為可信，要非證據價值判斷之問題；至所謂「證明犯罪
    事實存否所必要」，係指無法再從同一證人取得證言，而有
    利用該原陳述以證明犯罪事實之必要性。本件被告及辯護人
    認證人甲○○於警詢中所述係屬傳聞證據，無證據能力等語
    。經查，證人甲○○於警詢中係供稱：我撥打手機門號0000
    000000號給綽號「小龍」之男子購買毒品（按：該手機門號
    經查確為被告當時所使用），嗣於原審法院審理時則改口證
    稱：我當天有打電話，但忘記打電話做什麼，我當天是要去
    找綽號「幽靈」之被告聊天，我沒有要跟被告買毒品等語（
    參見原審九十四年十二月二十二日審判筆錄第四、六、十頁
    ），是證人甲○○前後所述固有不一，然檢察官對於該證人
    於警詢中所為之陳述何以具有特信性與不可欠缺性，仍應舉
    證證明，始能例外認為甲○○於警詢中所述具有證據能力。
    檢察官對此雖陳明：證人甲○○確有使用0000000000手機門
    號與被告上開門號聯絡，並在查獲當日帶至現場遭警查扣，
    此部分與其於警詢筆錄所述相符，可知警詢筆錄之記載應有
    特別可信之情況，另證人知悉本件法定刑係屬重刑，在其屢
    次因案遭警查獲，經過偵、審、執行程序，應對檢警產生仇
    怨心理，對於重要問題一再迴避，顯係曲護被告之詞等語。
    然則，所謂陳述具有較可信之特別情況，係指陳述時之外部
    客觀情況較值得信用，亦即陳述經過並未受有其他外力影響
    （污染）而較為可信，要非證據價值判斷之問題，業如前述
    。證人甲○○確有使用電話與被告聯絡，且經警查扣其聯絡
    手機乙節，固與其於警詢時所述相符，但此乃其警詢內容本
    身之證據價值判斷問題，要非證據能力之問題，有關證人甲
    ○○於警詢時之外部客觀情況究係如何，檢察官仍未具體說
    明並舉證證明；至該證人如對檢警產生仇怨心理，或因受此
    影響而可能為偏離事實之證述，但理論上其於警詢及審判中
    均同受有此種影響，何以其於警詢中所述之外部客觀情況即
    較審判中所述值得信用，亦未見檢察官說明。再者，縱認證
    人甲○○於警詢中同出於任意性陳述，但審判中該證人所述
    亦係出於任意性陳述，自不能單執此點即認甲○○警詢中所
    述較具有可信性，其理甚明。是依上開法律規定與說明，尚
    難遽認證人甲○○於警詢所為之陳述確具有特信性，則其於
    警詢所述即不得認屬傳聞法則之例外而有證據能力。
貳、實體部分：
一、訊據被告否認有販賣第二級毒品之犯行，辯稱查扣之甲基安
    非他命二十二包均是買來吸用…一天約施用一、二公克，大
    約一千多元…當天是經由一位叫「小凱」介紹向「王福德」
    之男子，以十五萬元購買，他說買多可以便宜…拿取時尚未
    給錢…當晚十一時許出現在土城市○○路懷念汽車賓館，係
    與該王姓男子約好，交付其購買毒品之價款…確實沒有想要
    販賣等語。經查：
  (一)被告於九十三年五月七日晚間十一時駕駛車號二Ａ－七三○
    七號自小客車，進入位於臺北縣土城市○○路○段二四四號
    之「懷念汽車賓館」中庭時，為土城分局員警自其所駕駛之
    二Ａ－七三○七號自小客車後座，查扣甲基安非他命二十二
    包、分裝夾鍊袋一百九十三個，及在後車箱查扣磅秤一部之
    情，已據被告、證人葉俊宏陳述甚詳，並有台北縣警察局土
    城分局製作之自願受搜索同意書、搜索扣押筆錄、扣押物品
    目錄表各一份及查獲現場暨毒品、電子磅秤及分裝袋照片五
    張在卷可稽（參見偵查卷第五十一頁至五十五頁、第六十一
    至六十三頁），與甲基安非他命二十二包、電子磅秤一部及
    分裝袋一百九十三個扣案可證。前開扣案之甲基安非他命二
    十二包經送驗結果，確均屬第二級毒品甲基安非他命無訛，
    驗前淨重合計一百十三．六四公克，取樣○．三一公克，已
    鑑析用罄，驗後淨重合計一百十三．三三公克，亦有國防部
    憲兵司令部刑事鑑識中心九十三年六月十七日（九十三）宇
    鑑字第一七七六六號鑑驗通知書一份（參見偵查卷第一百十
    九頁）附卷可稽。又前揭查扣之甲基安非他命二十二包，係
    被告甫於九十三年五月七日晚上七時許，在臺北縣中和市○
    ○街某網咖店，以十五萬元向年籍、住居所不詳自稱「王福
    德」之成年男子購得一節，亦據被告供明在卷。
  (二)雖被告於原審及本院審理時均以查扣之甲基安非他命二十二
    包均係供已施用之詞置辯。然而，(1)被告意圖賺取轉賣甲基
    安非他命之價差以牟取不法利益，向「王福德」販入前揭甲
    基安非他命二十二包之犯罪事實，已據被告於九十三年五月
    八日第二次警詢、九十三年五月八日檢察官第一次偵訊時供
    承：「原本是想以購買二級毒品來轉賣給他人圖利及自己吸
    食使用，但是我購買回來尚未分裝販賣就被警方查獲了…」
    （九十三年五月八日警詢，偵查卷第十二頁）、「…想買來
    轉賣，一部分留下來自己吸…」（九十三年五月八日偵查，
    偵查卷第七十四頁反面）等語不諱，復於原審法院九十三年
    五月八日訊問應否羈押被告時，被告仍陳稱其於檢察官初次
    偵訊中所述係屬實在，並稱：「…我是買安非他命後要準備
    分裝就被查獲了，我還沒有販賣…」（原審九十三年五月八
    日訊問，台灣板橋地方法院九十三年度聲羈字第一八七號卷
    第四頁）等語，經核被告前後所述均屬大致相符。參以扣案
    之甲基安非他命二十二包均屬第二級毒品甲基安非他命無訛
    ，重量高達一百餘公克，已非量微，除顯然足供被告自用外
    ，若再用以轉賣賺取價差，已屬綽綽有餘，復衡以被告同時
    查獲另持有扣案之電子磅秤一部及分裝夾鍊袋一百九十三個
    ，適與一般販賣毒品所需使用之量秤工具及大量零散包裝相
    符。(2)至於被告雖稱九十三年五月七日晚間七時向「王福德
    」購買甲基安非他命時未交付價款，乃約於當晚十一時在土
    城市○○路懷念汽車賓館碰面交錢，其因而駕車出現該處。
    惟據被告歷次供述，其係於九十三年五月七日晚間七時許，
    在臺北縣中和市○○街某網咖店，以十五萬元向「王德福」
    購得扣案之二十二包甲基安非他命，倘依被告於本院審理時
    供稱，當時居住在台北市○○區○○路租屋處，該處未曾遇
    警前往搜索等詞，由於中和市○○街與北投區○○路車程相
    隔不超過一小時，距與「王福德」相約碰面之時間亦有四小
    時，有充裕的時間，如果被告所述均係供己施用之詞屬實，
    衡諸常情，於購得大量之甲基安非他命後，當會立即攜回上
    址租住處妥為藏放，以避免遭警查緝，被告卻將上開購得之
    二十二包甲基安非他命，連同磅秤一部、夾鍊空袋一百九十
    三個隨身攜帶，顯然不合常理。(3)此外，被告於原審九十四
    年一月十二日準備程序時自承自九十三年三、四月起因公司
    歇業而無工作，迄至為警查獲當時猶在待業中並無工作（原
    審卷第六十四頁），並於九十三年六月三日自白狀表示其全
    家生活均靠其維持，七十七歲母親罹患疾病，每日需作化療
    ，稚子年幼，無謀生能力（偵查卷第一百十一頁），可知被
    告當時並無收入，經濟負擔堪認沈重，是以被告上述經濟狀
    況，卻花大筆金錢購毒，實有違常理而殊難想像。再依被告
    所稱其每日平均施用一、二公克之甲基安非他命，而本件被
    告所購得之甲基安非他命淨重一百十三．六四公克，可供其
    施用三個多月，由於甲基安非他命係容易受潮之物品，一旦
    受潮即損壞而不堪使用，益徵經濟拮据之被告所稱購入大量
    之甲基安非他命囤放供施用之詞，實難令人置信。
  (三)被告雖否認其前揭自白之真實性，而以前詞置辯云云。惟查
    ，被告第二次警詢及檢察官第一次偵訊時所為自白，並無非
    法取供之情形，業如前述，自應均係出於被告之自由意志，
    而具有任意性甚明。衡情若非真有其事，常人在出於自由意
    志之情況下，均不至供述對自己不利之情事，則被告既供述
    如上，而其所述前後大致相符，尚無矛盾或不合常情之處，
    即應具有相當之可信性為是，復有前揭之相關證據資料附卷
    或扣案可佐，當堪認屬為真。雖被告於檢察官其後之偵訊及
    本院審理時翻異前詞，改口辯稱：係因警員要求我照警員預
    先所制作好的筆錄陳述，並說我如此陳述，檢察官將會讓我
    交保云云，然其所辯乙節，已經本院詳細說明其無足採信之
    理由如上，自無可取。況衡以被告於警詢尚知否認其最近有
    施用毒品（被告係供稱最後一次是在九十二年五月份在自己
    家中吸食），且尚知利用在案發當時同在前揭汽車賓館遭帶
    回警局調查之邱信智，要求邱信智於警詢供稱前揭毒品係邱
    信智與其共同購買，圖求減輕其之責任，此亦經被告於警詢
    、本院審理及證人葉俊宏於原審九十四年九月八日審理時陳
    明在卷，顯見被告尚知躲避或試圖減輕相關刑責，如非確有
    其事，其又豈會如此輕易聽信警方所言，即貿然承認其有意
    圖販入毒品轉賣之嚴重觸法行徑，其理甚屬灼然。準此而論
    ，足見被告所為自白除具有任意性外，亦核屬事實無誤。至
    被告及其辯護人原聲請傳訊證人甲○○，嗣於九十五年八月
    十六日本院準備程序，當庭陳明捨棄聲請傳訊（參見本院九
    十五年八月十八日準備程序筆錄第二頁），因本案事證已明
    ，本院爰未再予傳訊，附此敘明。
  (三)綜上所述，足徵被告於第二次警詢及檢察官第一次偵訊時所
    為自白核與事實相符，其自白當可採信，而被告及辯護人於
    本院審理時所辯各節並無足取，是本件事證已臻明確，被告
    之犯行應堪認定。
二、查被告行為後，刑法業經立法院通過修正，於九十四年二月
    二日經總統公布修正，並自九十五年七月一日生效。修正前
    刑法第三十七條第二項規定：宣告六月以上有期徒刑，依犯
    罪之性質認為有褫奪公權之必要者，宣告一年以上十年以下
    褫奪公權，修正後則規定：宣告一年以上有期徒刑，依犯罪
    之性質認為有褫奪公權之必要者，宣告一年以上十年以下褫
    奪公權。本件被告經原審宣告有期徒刑九年，無論依修正前
    後規定，均得宣告褫奪公權，對被告而言並無有利或不利之
    情形。又刑法第三十八條第一項第二款規定未經修正，同條
    第三項修正前規定：「第一項第二款、第三款之物，以屬『
    犯人』者為限，得沒收之。但有特別規定者，依其規定。」
    ，修正後規定：「第一項第二款、第三款之物，以屬『犯罪
    行為人』者為限，得沒收之。但有特別規定者，依其規定。
    」，從而，適用新舊刑法第三十八條第一項第二款、第三項
    結果並無二致，依據修正後刑法第二條第一項前段規定「從
    舊從輕」之比較，均應適用九十五年七月一日修正施行前之
    上開刑法規定，合先敘明。
三、按販賣毒品罪，不以販入之後，復行賣出為必要，只須意圖
    營利而販入或賣出，有一於此，犯罪即應成立（參照最高法
    院九十二年度台上字第七○四六號判決意旨、九十四年度台
    上字第三六七七號判決意旨）。經查，被告向「王福德」購
    買前揭甲基安非他命二十二包，除一部分欲供自用外，另尚
    欲轉賣以賺取價差，牟取不法利益，是其自係基於營利之意
    圖而販入甲基安非他命，又甲基安非他命係屬毒品危害防制
    條例第二條第二項第二款之第二級毒品，是核被告所為，係
    犯毒品危害防制條例第四條第二項之販賣第二級毒品罪。被
    告意圖營利販入毒品，因而持有，其持有毒品之低度行為，
    為意圖營利販入毒品之高度行為所吸收，不另論罪。又被告
    既係意圖營利而販入第二級毒品甲基安非他命，已該當販賣
    第二級毒品之犯行，公訴意旨猶認被告所為係犯同條例第五
    條第二項之意圖販賣而持有第二級毒品罪嫌，容有未洽，惟
    因起訴之社會基本事實既屬相同，爰依法變更公訴意旨所引
    應適用之法條。
四、原審認被告販賣第二級毒品犯行事證明確，變更公訴意旨所
    引應適用之法條，依毒品危害防制條例第四條第二項規定，
    並審酌被告意圖營利而販入之第二級毒品甲基安非他命多達
    一百餘公克，數目非微，影響所及，非僅多數人之生命、身
    體受其侵害，社會、國家之法益亦不能免，為害之鉅，當非
    個人一己之生命、身體法益所可比擬，自應嚴厲規範，及被
    告前已有違反麻醉藥品管理條例等多項有關毒品之前科紀錄
    （此有本院被告前案紀錄表在卷可按），固未構成累犯，但
    顯見被告有關毒品方面之素行不佳，其於審理時復仍矢口否
    認犯行，飾詞圖卸其責，其所為自應受有相當程度之刑事非
    難；惟考量被告雖於事後翻異前詞，矢口否認犯行，然於犯
    後之第二次警詢及檢察官初次偵訊中，亦曾坦承犯行無訛，
    僅因一時貪圖暴利致罹刑章，因其販入甲基安非他命未久即
    遭警查獲，尚查無流入市面造成實害等一切情狀，判處有期
    徒刑九年。另以被告所犯販賣第二級毒品罪之性質，認為有
    褫奪公權之必要，依修正前刑法第三十七條第二項規定，併
    予宣告褫奪公權四年。扣案之甲基安非他命二十二包內之甲
    基安非他命，均屬第二級毒品，爰依毒品危害防制條例第十
    八條第一項前段規定，併予宣告沒收銷燬之（鑑析用罄之甲
    基安非他命○．三一公克既已滅失，自毋庸宣告沒收銷燬）
    ；至於該甲基安非他命二十二包之外包裝，均係用於包裹毒
    品，防其裸露、潮濕，便於販入（販賣）持有，亦係供本件
    犯罪所用之物，且為被告販入取得所有，扣案之電子磅秤一
    部，則係被告販入前揭甲基安非他命時，因擔心賣主「王福
    德」會藉機少給，而作為秤量毒品所用，當亦係供本件販入
    所用，且係被告所有，此經被告於原審供明在卷，均應依毒
    品危害防制條例第十九條第一項規定，併予宣告沒收。扣案
    之分裝夾鍊袋一百九十三個，亦同係被告所有，尚未分裝毒
    品，此經被告於原審訊問時供明在卷，當係作為零散分裝毒
    品而預備販賣毒品之用，應係供本件犯罪預備之物，爰依修
    正前刑法第三十八條第一項第二款規定，亦均併予宣告沒收
    。另扣案之現金二十七萬元，被告否認係販毒所得，因查無
    證據證明該現金係被告販毒所得或與本件有何關連，自不得
    併予宣告沒收。被告上訴仍執陳詞否認有販賣第二級毒品甲
    基安非他命犯行，及檢察官上訴認被告濫行上訴，犯後態度
    不佳，請求撤銷原判決，改判處被告有期徒刑十年。但查，
    被告犯有販賣第二級毒品之犯行堪以認定，已如前述，且原
    判決亦已經斟酌考量本件被告所犯之各種情狀，於理由內詳
    予說明，量刑尚無失當，又當事人對於下級法院之判決有不
    服者，得上訴於上級法院，刑事訴訟法第三百四十四條第一
    項定有明文，被告對原審判決不服，提起上訴，係行使刑事
    訴訟法所賦予之上訴權，是被告及檢察官之上訴，均無理由
    ，應予駁回。
據上論斷，應依刑事訴訟法第三百六十八條，判決如主文。
本案經檢察官許睦坪到庭執行職務。
中    華    民    國    95    年    12    月     8    日
                  刑事第十三庭  審判長法  官 曾德水
                                      法  官 李錦樑
                                      法  官 林婷立
以上正本證明與原本無異。
如不服本判決，應於收受送達後十日內向本院提出上訴書狀，其
未敘述上訴之理由者並得於提起上訴後十日內向本院補提理由書
（均須按他造當事人之人數附繕本）。
                                      書記官 王增華
中    華    民    國    95    年    12    月     8    日
附錄本案論罪科刑法條全文：
毒品危害防制條例第四條第二項
製造、運輸、販賣第二級毒品者，處無期徒刑或七年以上有期徒
刑，得併科新臺幣七百萬元以下罰金。


司法院資訊處製作；財團法人民間司法改革基金會備份。
